臺灣高等法院臺中分院刑事判決
111年度上易字第453號
上  訴  人  
即  被  告  周凱偉


上列上訴人即被告因詐欺案件，不服臺灣臺中地方法院111年度
易緝字第34號中華民國111年4月12日第一審刑事判決（起訴案號
：臺灣臺中地方檢察署107年度偵字第23401號），提起上訴，本
院判決如下：
    主  文
原判決撤銷。
周凱偉犯詐欺取財罪，累犯，處有期徒刑伍月，如易科罰金，以
新臺幣壹仟元折算壹日。
未扣案如附表「物品」欄所示之犯罪所得（應扣除已賠償的新臺
幣壹萬伍仟元），均沒收，於全部或一部不能沒收或不宜執行沒
收時，追徵其價額。  
    事  實
一、周凱偉於民國106年3、4月間對外自稱為「周勝源」，並因
    打牌而認識丙○○、丙○○男友乙○○等2人，明知其並未任職於
    當舖從事回收金子的業務，因家裡急需用錢，而意圖為自己
    不法之所有，基於詐欺取財之犯意，於同年5月下旬某日，
    在臺中市○○區○○○路0號「羽傳茶行」，同時向丙○○、乙○○佯
    稱：我在當鋪從事回收金子的業務，因業績不足，請丙○○、
    乙○○提供金飾給我作業績，之後，我會將金子熔成1塊，會
    比較保值云云，致使丙○○、乙○○等2人均誤信為真，而陷於
    錯誤，陸續於附表所示之時間、地點，將附表所示之金飾、
    戒指、項鍊，交付予周凱偉。周凱偉詐得如附表所示之物品
    後，即失去聯絡，丙○○、乙○○因周凱偉遲遲未依約交付熔鑄
    後之金塊或返還附表所示之金飾，始知受騙。
二、丙○○、乙○○訴由臺中市政府警察局第五分局報告臺灣臺中地
    方檢察署檢察官偵查起訴。
    理  由
一、證據能力：
  ㈠以下援引上訴人即被告周凱偉之自白，因非出於強暴、脅迫
    、利誘、詐欺、疲勞訊問或其他不正方法所取得，且被告亦
    未爭執其陳述之任意性（見本院卷第69頁），又有其他事證
    足以補強被告之自白確屬真實可信，依刑事訴訟法第156條
    第1項之規定，應有證據能力。
　㈡按被告以外之人（包括證人、鑑定人、告訴人、被害人及共
    同被告等）於審判外之陳述雖不符刑事訴訟法第159條之1至
    之4等四條之規定，然經當事人於審判程序同意作為證據，
    法院審酌該言詞陳述或書面陳述作成時之情況，認為適當者
    ，亦得為證據；當事人、代理人或辯護人於法院調查證據時
    ，知有刑事訴訟法第159條第1項不得為證據之情形，而未於
    言詞辯論終結前聲明異議者，視為有前項之同意，同法第15
    9條之5定有明文。立法意旨在於傳聞證據未經當事人之反對
    詰問予以核實，原則上先予排除。惟若當事人已放棄反對詰
    問權，於審判程序中表明同意該等傳聞證據可作為證據；或
    於言詞辯論終結前未聲明異議，基於尊重當事人對傳聞證據
    之處分權，及證據資料愈豐富，愈有助於真實發見之理念，
    且強化言詞辯論主義，使訴訟程序得以順暢進行，上開傳聞
    證據應均具有證據能力，不以未具備刑事訴訟法第159條之1
    至第159條之4所定情形為限（最高法院104年度第3次刑事庭
    會議決議參照）。查本件以下所引用之被告以外之人於審判
    外之供述證據，因被告於本院準備程序中表示：同意有證據
    能力等語（見本院卷第69頁至第71頁），且於本院審判期日
    亦未聲明異議（見本院卷第97頁至第99頁），本院審酌上開
    供述證據資料製作時之情況，並無不當取供及證明力明顯過
    低之瑕疵，認以之作為證據應屬適當，揆諸前開規定，應認
    均具證據能力。
  ㈢至於本院以下援引之其餘非供述證據資料，因與犯罪事實具
    有關聯性，且為執法人員依法所取得，並無不得作為證據之
    事由，且檢察官與被告於本院審理期間對該等資料之證據能
    力，亦均不爭執，且其中關於刑事訴訟法第164條第2項規定
    ，證物如為文書部分，係屬證物範圍。該等可為證據之文書
    ，已經依法踐行調查證據之程序，即提示或告以要旨，自具
    有證據能力，併此敘明。
二、認定犯罪事實所憑證據與理由：　　
　　訊據被告對於上揭詐欺取財之犯罪事實，於原審及本院審理
    中均坦承不諱（見原審111年度易緝字第34號卷第12頁、第1
    47頁、第156頁至第157頁、本院卷第68頁、第99頁至第100
    頁），核與告訴人丙○○、乙○○等2人之指訴情節（見偵查卷
    第4頁、第21頁至第23頁、第26頁至第28頁、第61頁至第62
    頁），大致相符，並有告訴人丙○○提出其與自稱「張勝源」
    之被告間通訊軟體LINE對話紀錄照片66張、被告側面照片1
    張、○○○○銀行自動櫃員機交易明細1紙（見偵查卷第31頁至
    第47頁、第48頁）、告訴人乙○○提出之○○珠寶購買證明1份
    、18K 金典藏寳典保證書影本3 紙、○○○銀樓刷卡購買金飾
    新臺幣（下同）7萬元之○○○○信用卡帳單1張（見原審107年
    度易字第3514號卷第48頁至第51頁）、告訴人丙○○提出之○○
    ○○銀樓刷卡購買金飾44,500元之客戶消費明細表、○○○○銀樓
    保單影本、○○○○保單影本、○○○銀樓保單影本告1紙及○○○珠
    寶銀樓保單2紙（見原審107年度易字第3514號卷第45頁至第
    47頁）等資料附卷可稽，足認被告前揭自白核與事實相符。
    從而，本案事證明確，被告上揭詐欺取財之犯行，洵堪認定
    ，應依法論科。
三、論罪科刑：
　㈠核被告所為，係犯刑法第339條第1項之詐欺取財罪。
　㈡依被告於原審中供稱：我是在茶行裡同時對告訴人丙○○、乙○
    ○2人說要回收金子作業績的事情，之後告訴人丙○○、乙○○才
    陸續交付給我這些金飾等語（見原審111年度易緝字第34號
    卷第157頁），核與證人即告訴人丙○○、乙○○等2人於原審準
    備程序均表示：被告係同時向其等2人詐稱從事回收金子業
    務等語（見原審111年度易緝字第34號卷第43頁反面），互
    核相符，足認被告係同時對告訴人丙○○、乙○○等2人施用詐
    術，使其等均誤信被告確實係在當鋪從事回收金子業務，需
    要作業績而陷於錯誤，被告並利用其等陷於錯誤之狀態，分
    別於附表所示之時間、地點，向其等收取如附表「物品」欄
    所示之金飾，是被告於密切接近之時、地收取該等金飾，同
    時侵害告訴人2人財產法益，其各行為間之獨立性均極為薄
    弱，依一般社會之健全觀念，難以強行分開，在刑法評價上
    ，以視為數舉動之接續作為，合為包括之一行為較為合理，
    為接續犯。
　㈢被告以一行為同時對於告訴人丙○○、乙○○等2人為詐欺取財之
    犯行，係以一行為同時觸犯數罪名之同種想像競合犯，應依
    刑法第55條前段規定，從一重處斷。
　㈣被告前因妨害兵役治罪條例案件，經臺灣雲林地方法院以100
    年度六簡字第92號判決判處有期徒刑3月確定，並於102年11
    月23日執行完畢等情，業經檢察官指明並舉證在卷，且為被
    告所自承（見本院卷第100頁至第101頁），復有臺灣高等法
    院被告前案紀錄表1份在卷可佐（見本院卷第26頁至第27頁
    ），而堪認定。因被告為本案之犯行，距離前案於102年11
    月23日執行完畢，未逾5年，是被告前受有期徒刑執行完畢
    後，5 年內故意再犯本件有期徒刑以上之罪，為累犯。考量
    被告經前案徒刑執行完畢後，理應產生警惕作用，並能因此
    自我控管，然被告卻故意再犯本案詐欺取財犯罪，足見前案
    徒刑之執行成效有限，並審酌本案之犯罪情節，依累犯規定
    加重其所犯之罪之最低本刑，尚無所受之刑罰超過其所應負
    擔罪責之情形，附此敘明（司法院釋字第775號解釋理由參
    照）。
四、撤銷改判：　
  ㈠原判決認被告詐欺取財之犯行，罪證明確，予以論科，固非
    無見。惟查，被告於原審審理期間之111年3月30日，與告訴
    人丙○○、乙○○等2人成立調解，約定分期賠償告訴人2人合計
    40萬元，此有臺灣臺中地方法院111年度中司刑移調字第455
    號調解程序筆錄1份在卷可憑（見原審卷第207頁至第208頁
    ），原審判決後，被告已依前述調解約定而為部分賠償，陸
    續於111年6月11日給付5千元、同年7月12日給付5千元、同
    年8月2日給付5千元，迄今合計賠償告訴人2人共1萬5千元，
    此有被告提出之無卡存款明細單3紙、本院公務電話查詢紀
    錄表1紙（見本院卷第103頁、第89頁），原審未及審酌被告
    自111年6月11日起至同年8月2日止，遵守調解約定分期賠償
    告訴人丙○○、乙○○等2人所付出之努力與犯後態度，容有未
    合。故被告以原判決之量刑過重為由，提起上訴，為有理由
    ，自應由本院將原判決予以撤銷改判。
　㈡爰以行為人之責任為基礎，審酌被告除前述構成累犯之前案
    科刑紀錄外（未予重複評價），另曾有多次詐欺、竊盜等前
    案紀錄，素行非佳，又被告正值壯年，非無謀生能力，卻不
    思循正當途徑賺取所需，卻以施用詐術之方式，向告訴人等
    2人詐得如附表所示之金飾後，將之變賣後供己花用殆盡，
    侵害告訴人2人之財產權益，被告所為，實屬可議，惟念及
    被告坦承犯行，節約有限的司法資源，且與告訴人2人成立
    調解，承諾分期賠償40萬元，迄今已分期履行部分賠償，已
    如前述，堪認被告尚具悔意，事後並已付出部分努力，彌補
    自身犯罪所造成之損害，兼衡被告之犯罪動機在於貪圖不法
    利益、犯罪手段和平、犯罪所造成損害情形，以及被告自陳
    為高職肄業學歷之教育程度，在市場從事送貨工作，月收入
    大約2至3萬元，家中有媽媽、妹妹及1名未成年子女，被告
    為家庭主要經濟來源之智識程度與家庭經濟情況（見原審11
    1年度易緝字第34號卷第157頁）等一切情狀，爰量處如主文
    第2項所示之刑，並諭知易科罰金之折算標準。
　㈢沒收：
　⒈按犯罪所得，屬於犯罪行為人者，沒收之。但有特別規定者
    ，依其規定。前2項之沒收，於全部或一部不能沒收或不宜
    執行沒收時，追徵其價額。犯罪所得已實際合法發還被害人
    者，不予宣告沒收或追徵，刑法第38條之1 第1 項、第3項
    、第5 項分別定有明文。刑法第38條之1 第5 項規定，旨在
    優先保障被害人因犯罪所生之求償權，如犯罪所得已實際合
    法發還被害人，或被害人已因犯罪行為人和解賠償而完全填
    補其損害者，自不得再對犯罪行為人之犯罪所得宣告沒收，
    以免犯罪行為人遭受雙重剝奪。
　⒉被告詐得如附表「物品」欄所示之金飾，為其本案詐欺取財
    之犯罪所得，雖未扣案，迄今尚未返還告訴人丙○○、乙○○等
    2人，依刑法第38條之1 第1 項、第3項之規定，固應宣告沒
    收，並於全部或一部不能沒收或不宜執行沒收時，追徵其價
    額。但被告事後已與告訴人丙○○、乙○○等2人成立調解，迄
    今已履行賠償合計15,000元，業如前述，為免被告遭受雙重
    剝奪，在被告賠償的範圍內，與已經實際發還無異，宣告沒
    收與追徵得範圍，自應將被告已賠償的15,000元部分，予以
    扣除，附此說明。
據上論斷，應依刑事訴訟法第369 條第1 項前段、第364 條、第
299 條第1 項前段，刑法第339 條第1 項、第55條前段、第47條
第1項、第41條第1項前段、第38條之1 第1項、第3項、第5 項，
刑法施行法第1 條之1 第1 項，判決如主文。　
本案經檢察官黃智炫提起公訴，檢察官丁○○到庭執行職務。
中　　華　　民　　國　　111 　年　　8 　　月　　30　　日
        　 刑事第一庭   審判長 法　官  江  德  千
　　　　　　　　　　　　　　   法　官  簡  源  希
　　　　　　　　　　　　　　　 法　官  高  增  泓                          
以上正本證明與原本無異。     
不得上訴。
                               書記官  劉  雅  玲
　　　　　　　　　　　　　　　 
中　　華　　民　　國　　111 　年　　8 　　月　　30　　日

附錄本判決論罪科刑法條全文：
刑法第339條
意圖為自己或第三人不法之所有，以詐術使人將本人或第三人之
物交付者，處5年以下有期徒刑、拘役或科或併科50萬元以下罰
金。
以前項方法得財產上不法之利益或使第三人得之者，亦同。
前二項之未遂犯罰之。



【附表】
編號 時間 地點 交付者 物品 1 106年5月18日 位於臺中市○○區○○○路0號之○○茶行 告訴人丙○○ 嫁妝金飾約 3兩 2 106年5月23日 位於臺中市○區○○路0段0000號之○○○銀樓 告訴人丙○○、乙○○ 金戒指1對、金項鍊1組 3 106年5月底之某日 告訴人乙○○當時承租位於臺中市○○區○○○之套房 告訴人乙○○ K金戒指3只